【裁判字號】    97,上訴,1538
【裁判日期】    970806
【裁判案由】    偽證
【裁判全文】
臺灣高等法院臺中分院刑事判決        97年度上訴字第1538號
上  訴  人  臺灣臺中地方法院檢察署檢察官
被      告  乙○○
                    （現另案羈押於臺灣臺中看守所）
上列上訴人因偽證案件，不服臺灣臺中地方法院97年度訴字第
965號中華民國97年5月7日第一審判決（起訴案號：臺灣臺中
地方法院檢察署96年度偵字第29661號），提起上訴，本院判決
如下：
    主  文
上訴駁回。
    事實及理由
一、本案經本院審理結果，認第一審判決被告乙○○無罪，認事
    用法均無不當，應予維持，並引用第一審判決書記載之證據
    及理由（如附件）。
二、上訴人即檢察官上訴意旨略以：另案被告馬正元經臺中地方
    法院以96年度訴字第2056號案判決有罪，依該判決認定之犯
    罪事實，廖偉良係透過被告管道，與被告聯絡後，由馬正元
    或偕同被告將海洛因交付廖偉良，廖偉良則將現金交付被告
    ，基此，馬正元案於本院另案96年度上訴字第2381號案審理
    時選任辯護人聲請並主詰問關鍵人物即被告，詰問之問題環
    繞在廖偉良究係向被告購買海洛因或共同合資向他人購買海
    洛因，被告謊稱未出售海洛因，乃是與廖偉良合資購買海洛
    因云云。被告有無出售海洛因，當然涉及馬正元有無販賣海
    洛因，因廖偉良係與被告聯繫，再由馬正元交付海洛因，倘
    被告係與廖偉良合資購買海洛因，將導出馬正元未有出售海
    洛因之犯行，易言之，被告有無販賣海洛因予廖偉良，乃馬
    正元有無販賣海洛因予廖偉良之前提，被告卻為虛偽之陳述
    ，若法院採信，將認馬正元未販賣海洛因予廖偉良，則被告
    具結後虛偽之陳述之內容，當然屬於案情有重要關係事項。
    其次，被告在前開作證時，經審判長曉諭得拒絕證言後，表
    示願意作證，在朗讀結文後，已知道虛偽陳述將成立偽證罪
    ，被告放棄拒絕證言權，挺身作證，必就利弊做過權衡，卻
    於具結後為虛偽之陳述，欲為馬正元脫罪，實已構成偽證罪
    等語。
三、查被告於原審法院96年度訴字第2056號另案審理馬正元販賣
    第一級毒品罪，被告於接受詰問時所為陳述如下：
    辯護人問：廖偉良有無向你買過毒品？
    被告答：沒有。
    辯護人問：八十六年三月十五日偵訊筆錄，你有提到賣給廖
    偉良海洛因，有何意見？
    被告答：當初我是向檢察官說與廖偉良合資，但檢察官認為
    我賣給廖偉良，才這樣製作筆錄。
    辯護人問：你與廖偉良合資，是何人買海洛因？
    被告答：是我去拿的。拿了之後，回來再平分掉。
    辯護人問：是否廖偉良到你指定的地方去平分海洛因？
    被告答：是約定地點找到藥頭後，由我單獨或與廖偉良一起
    去拿毒品。
    辯護人問：你們平分海洛因，被告 (指馬正元)有無載你們
    去過約定的地點？
    被告答：有的。
    辯護人問：被告載過你幾次？
    被告答：不記得了。
    檢察官問：被告載過你有無超過兩次？
    被告答：有的。
    （以上見本案偵查卷第6、7頁影印筆錄)
    按刑法第168條偽證罪之成立，以證人於執行審判職務之公
    署審判時或於檢察官偵查時，於案情有重要關係之事項，供
    前或供後具結，而為虛偽陳述為要件。本案被告於上開馬正
    元案審理時，放棄拒絕證言權，於供前具結，固有具實陳述
    之義務，惟必其陳述內容係於案情有重要關係之事項，始有
    上開法條之適用。被告所為上開陳述，核其陳述內容，關於
    被告行為者，僅馬正元有無載過被告前往與廖偉良約定之地
    點，惟此部分，並非檢察官起訴意旨所指被告偽證事由，而
    依檢察官起訴意旨認虛偽陳述者，係關於被告陳述自己有無
    販賣海洛因予廖偉良，而非馬正元有無販賣海洛因予廖偉良
    ，亦即非關被告犯罪構成要件，申言之，被告此部分之陳述
    ，係關於自己犯罪案情重要關係事項，而非關於馬正元犯罪
    案情重要關係事項。雖檢察官上訴意旨認被告有無販賣海洛
    因予廖偉良，乃馬正元有無販賣海洛因予廖偉良之前提，然
    此事由之有無，係應由法院依職權認定者，被告受詰問及其
    證言既非關馬正元犯罪之有無，即難認屬馬正元犯罪案情重
    要關係事項。是不論被告上開所陳述自己並無販賣海洛因予
    廖偉良之證詞是否虛偽，不生偽證問題。檢察官以該證詞虛
    偽認應課以偽證罪責，提起本件上訴，為無理由。本件上訴
    應予駁回。
據上論斷，依刑事訴訟法第373條、第368條，判決如主文。
本案經檢察官甲○○到庭執行職務。
中    華    民    國    97    年    8     月    6     日
            刑事第九庭  審判長法  官  陳  筱  珮
                              法  官  趙  春  碧
                              法  官  康  應  龍
上列正本證明與原本無異。
如不服本判決應於收受送達後十日內向本院提出上訴書狀，其未
敘述上訴之理由者並得於提起上訴後十日內向本院補提理由書（
均須按他造當事人之人數附繕本）。
                              書記官  廖  次  芬
中    華    民    國    97    年    8     月    6     日


司法院資訊處製作；財團法人民間司法改革基金會備份。
